臺灣嘉義地方法院民事判決　九十一年度重訴字第一四九號
　　原　　　告　甲○○
　　被　　　告　乙○○
　　　　　　　　嘉義縣政府
　　法定代理人　丙○○
　　訴訟代理人　蔡長
右當事人間請求損害賠償事件，本院判決如左：
    主    文
被告應連帶給付原告新台幣陸佰拾伍萬玖仟柒佰玖拾貳元，及自民國九十一年十月
二十四日起至清償日止，按年息百分之五計算之利息。
原告其餘之訴駁回。
訴訟費用由被告連帶負擔五分之四；餘由原告負擔。
本判決第一項於原告以新台幣貳佰壹拾壹萬玖仟元供擔保後，得假執行。
原告其餘假執行之聲請駁回。
    事    實
甲、原告方面：
一、聲明：被告應給連帶付原告新台幣（下同）八百萬元，及自九十一年十月二十四
    日起至清償日止，按年息百分之五計算之利息，並願供擔保請准為假執行之宣告
    。
二、陳述：
（一）被告乙○○係被告嘉義縣政府所僱用之司機，其於民國九十一年三月二十七日
      駕駛公車塔載原告等三十五位乘客從阿里山公路駛回嘉義市途中，因駕駛操控
      不當致公車翻覆，原告右手掌於翻車過程遭壓斷，全身上下受有多處傷害。被
      告乙○○之業務過失傷害行為，業據檢察官提起公訴在案。
（二）原告因本件車禍，受有下列損害：
      (1)勞動力損失部分：原告右手腕已截肢，違成終身殘障，符合勞工保險條例殘
        廢給付標準表所列一上肢截肢關節以上殘缺者，屬第六級殘障，給付之標準
        為五百四十日，故原告所受喪失之勞動能力應以五百四十日除以一千二百日
        ，即百分之四十五為計算標準。又原告受傷前六個月之平均薪資為三萬零四
        百一十七元，原告六十八年八月四日出生，現年二十三日歲，自事故發生之
        九十一年三月二十七日算起至一百二十八年原告滿六十歲止，得請求之年數
        為三十七年，原告每年勞動能力損失為十六萬四千二百五十二元，迄六十歲
        為止之勞動能力損失依霍夫曼公式計算為三百四十九萬四千三百七十三元。
      (2)必要費用支出部分：原告之右手腕已裝上義肢，耗費三十五萬元，惟每六年
        需更換一次義肢，每年需更換電池一次，每兩年需更換承筒一次，總計預估
        未來義肢部分之必要開銷為六百十五萬四千九百元，爰酌量請求此部分開銷
        三百萬元。
      (3)精神慰撫金：原告正值花樣年華，卻遭斷掌殘障折磨，顏面亦受創嚴重，精
        神痛苦不已。原告屏東美和技術學院二專部畢業，目前未婚，受傷前從事護
        士工作，月薪三萬餘元，請求精神慰撫金一百五十萬五千六百二十七元。
三、證據：提出剪報、診斷書、薪資明細表、估價單影本、起訴書、國家賠償請求書
    、嘉義縣公共汽車管理處函暨拒絕賠償理書各一份為證。
乙、被告方面：
  壹、被告乙○○方面：
    一、聲明：駁回原告之訴。
    二、陳述：本件車禍有過失，但實際上煞車失靈。被告乙○○現待業中，無收入
        ，無其他財產，國中畢業。
  貳、被告嘉義縣政府方面
    一、聲明：駁回原告之訴及假執行之聲請。
    二、陳述：
    （一）原告請求太高了，車禍發生至今其已賠償強制險六十三萬元及醫療住院部
          分（聖馬爾定醫院及高雄醫學院）十三萬四千九百十元（其中包括給付原
          告二萬四千九百六元，由原告自行購買醫療用品），如原告願和解，願再
          給付原告七十五萬元殘障等級的乘客險、醫藥費十萬元。
    （二）乙○○說是煞車失靈，其鑑定結果煞車片未損壞，因為大客車不能長期間
          踩煞車，否則會造成煞車瞬間失靈，乙○○為職業司機應知此點，本件應
          屬駕駛不當，乙○○現已辭職，不知從事何業。
丁：本院依職權函查原告及被告乙○○最近一次申報所得資料、向嘉義縣竹崎分局調
    閱警訊筆錄、現場圖、照片等資料。
    理　　由
一、本件原告主張：被告乙○○係被告嘉義縣政府所僱用之司機，其於九十一年三月
    二十七日駕駛公車（車號ＫＫ─０七三號）塔載原告等三十五位乘客從阿里山公
    路駛回嘉義市途，因駕駛操控不當致公車於該公路四七．五公里處翻覆，原告右
    手掌於翻車過程遭壓斷，全身上下受有多處傷害，現右手腕已截肢，終身殘障，
    被告乙○○之業務過失傷害行為，並經檢察官提起公訴等事實，業據原告提出剪
    報、診斷書、起訴書各一份為證，並為被告嘉義縣政府所自認，被告柳違呈亦自
    認對本件事故有過失。又依被告嘉義縣之自認：鑑定結果煞車片未損壞，因為大
    客車不能長期間踩煞車，否則會造成煞車瞬間失靈，乙○○為職業司機應知此點
    ，本件應屬駕駛不當等語，因此，被告乙○○辯稱：煞車失靈等語無法採信。
二、按因故意或過失，不法侵害他人之權利者，負損害賠償責任、汽車在使用中加損
    害於他人者，駕駛人應賠償因此所生之損害、不法侵害他人之身體或健康者，對
    於被害人因此喪失或減少勞動能力或增加生活上之需要時，應負損害賠償責任、
    不法侵害他人之身體、健康，被害人雖非財產上之損害，亦得請求賠償相當之金
    額，民法第一百八十四條第一項前段、第一百九十一條之二前段、第一百九十三
    條第一項、第一百九十五條第一項前段定有明文。本件事故係因被告乙○○之過
    失所致，原告因本件事故受有上述傷害，原告所受傷害與被告乙○○之過失行為
    間顯具有相當之因果關係，被告乙○○對於原告所受損害自應負侵權行為之損害
    賠償責任。次按受僱人因執行職務，不法侵害他人之權利者，由僱用人與行為人
    連帶負損害賠償責任，民法第一百八十八條第一項前段亦定有明文。本件被告乙
    ○○係於駕駛車號ＫＫ─０七三號公車載運乘客途中，因而發生本件侵權行為，
    顯見其當時係執行職務中，被告嘉義縣政府僱用被告乙○○駕駛上開車輛，為僱
    用人，對被告乙○○為其駕駛車輛服勞務，有監督之義務，被告嘉義縣政府未能
    舉證證明其選任及監被告乙○○職務之執行已盡相當之注意，或縱加以相當之注
    意而仍不免發生損害，基於其與被告乙○○間之僱傭關係，亦應負連帶賠償之責
    ，是原告請求該被告連帶賠償其所受之損害，於法核無不合。
三、原告請求被告連帶賠償之金額，是否應予准許，分述如次：
（一）減少勞動力損害部分：原告因本件事故受有右手腕關節以上外傷性截斷之傷害
      ，造成終身殘障，有診斷證明書一份在卷可憑。參照勞工保險條例第五十三條
      之附表即勞工保險殘廢給付標準表障害項目第六十一項「一上肢關節以上殘缺
      者」之身體障害狀態，其殘廢等級應屬六級之上肢缺損障害，喪失勞動能力為
      百分之七六．九。原告主張事故發生前於茂榮骨科醫院從事護士工作，事發前
      六個月之平均薪資為每月三萬零四百十七元，業據其提出薪資明細一份為證，
      並被告所不爭執，原告既具有護士資格，依其能力，在通常情形之下，應能取
      得該收入。則依其年薪三十六萬五千零四元計算減少勞動能力之年損害額為二
      十八萬零六百八十八元（元以下四捨五入，下同）；原告六十八年八月四日生
      ，有診斷證明書在卷可憑，自事故發生之九十一年三月二十七日起，算至年滿
      六十歲退休為止，尚餘約三十七年之勞動能力，原告請求三十七年之減少勞動
      能力損害，核屬有據。經依霍夫曼計算式扣除中間利息（第一年不扣除中間利
      息），其得向被告請求一次給付三十七年減少勞動能力之損害為五百九十七萬
      一千五百二十三元（280688×21.0000000＝0000000元），原告請求賠償三百
      四十九萬四千三百七十三元，應予准許。
（二）義肢費用部分：原告因右手腕截斷而裝設義肢，其所支出之費用，係因被告之
      過失傷害致原告所增加之生活上需要，自得依民法第一百九十三條之規定請求
      被告賠償，且此項費用之賠償，不以實際已支出者為限，若將來必需定期換裝
      義肢，則將來換裝義肢之費用，亦得請求加害人一次賠償，但必須扣除中間利
      息（六十五年十月十二日六十五年度第八次民庭庭推總會議決議參照）。查原
      告主張其右手腕已裝上義肢，耗費三十五萬元，惟每六年需更換一次，每年需
      更換電池一次，每兩年需更換承筒一次，請求義肢部分之必要費用三百萬元等
      語，業據其提出被告所不爭執之強生義肢股份有限公司之估價單為證。依該強
      生義肢股份有限公司之估價單，原告每六年需更換電子義手一具，每具三十一
      萬元、每年更換一次電池，每次更換兩具，每次更換費用為二萬元、每二年更
      換一次承筒，每次更換費用為三萬元。原告六十八年八月四日生，受傷時年為
      二十二歲，依內政部所編製之臺閩地區歷年簡易生命表所載，二十歲至二十九
      歲女性平均餘命為五九．三年，依此計算，原告可請求更換十具之電子義手、
      五十九次之電池、三十次之承筒。經扣除中間利息（年息百分之五）後，原告
      可請求之數額如下：
      義肢費用為一百五十五萬五千九百五十三元，其計算式如下：310000×｛1
        ＋1／（1＋0.05×6）＋1／（1＋0.05×12）＋1／（1＋0.05×18）＋1／（
        1＋0.05×24）＋1／（1＋0.05×30）＋1／（1＋0.05×36）＋1／（1＋0.0
        5×42）＋1／（1＋0.05×48）＋1／（1＋0.05×54）｝＝0000000。
      電池費用為五十四萬二千零九十六元，其計算式如下：20000×27.00000000
        ＝542096。
      承筒費用為三十九萬七千三百七十元，其計算式如下：30000×｛1＋1／（1
        ＋0.05×2）＋1／（1＋0.05×4）＋1／（1＋0.05×6）＋1／（1＋0.05×8
        ）＋1／（1＋0.05×10）＋1／（1＋0.05×12）＋1／（1＋0.05 ×14）＋1
        ／（1＋0.05×16）＋1／（1＋0.05×18）＋1／（1＋0.05×20）＋1／（1
        ＋0.05×22）＋1／（1＋0.05×24）＋1／（1＋0.05×26）＋1／（1＋0.05
        ×28）＋1／（1＋0.05×30）＋1／（1＋0.05×32）＋1／（1＋0.05×34）
        ＋1／（1＋0.05×36）＋1／（1＋0.05×38）＋1／（1＋0.05×40）＋1／
        （1＋0.05×42）＋1／（1＋0.05×44）＋1／（1＋0.05×46）＋1／（1＋
        0.05×48）＋1／（1＋0.05×50）＋1／（1＋0.05×52）＋1／（1＋0.05×
        54）＋1／（1＋0.05×56）＋1／（1＋0.05×58）｝＝397370。
      合計原告得請求之金額為二百四十九萬五千四百十九元，原告於此範圍之請求
      應予准許，逾此範圍之請求，應予駁回。
（二）精神慰撫金：原告因本件事故，受有右手腕關節以上外傷性截斷之傷害，影響
      其生起居及工作，精神上自受有相當之痛苦，爰斟酌原告係屏東美和技術學院
      二專部畢業，目前未婚，受傷前從事護士工作，月薪三萬餘元；被告乙○○現
      其待業中，無收入，無其他財產，國中畢業等情，此為該二人所自陳，並互不
      爭執，被告嘉義縣政府則為政府機關，認原告所受非財產上損害，以一百萬元
      為相當，原告請求一百五十萬元，應予核減至一百萬元，方屬公允。
四、綜上所述，原告得請求被告連帶賠償之金額為六百九十八萬九千七百九十二元。
    按被保險汽車發生汽車交通事故，受益人得在本法規定之保險金額內，直接向保
    險人請求給付保險金；保險人依本法規定給付之保險金，視為加害人或被保險人
    損害賠償之一部分，加害人或被保險人受賠償請求時，得扣除之，強制汽車責任
    保險法第二十八條、第三十條分別定有明文。本件被告嘉義縣政府主張：其已賠
    償強制險六十三萬元等語，此為原告所自認，則揆諸前開說明，被告自得將原告
    所受領之上開保險金六十三萬元，視為應給付賠償金額之一部分予以扣除，經扣
    除後，原告得請求被告賠償之金額為六百三十五萬九千七百九十二元。至於醫療
    費用部分，被告嘉義縣政府主張已先給付原告十三萬四千九百十元等語，原告亦
    表明故其請求不包括醫療費用，該部分自不應再予扣除。從而，原告依侵權行為
    之法律關係，請求被告連帶賠償八百萬元，及自九十一年十月二十四日起至清償
    日止，按年息百分之五計算之利息，於六百三十五萬九千七百九十二元，及自九
    十一年十月二十四日起至清償日止，按年息百分之五計算之利息之範圍內，有理
    由，應予准許，逾此範圍之請求，於法無據，應予駁回。
五、原告陳明願供擔保聲請宣告假執行，經核其勝訴部分，於法並無不合，爰酌定擔
    保金額予以准許，至於原告敗訴部分，其假執行之聲請亦因訴之駁回而失所附麗
    ，應併予駁回。
六、據上論結，本件原告之訴為一部有理由，一部無理由，依民事訴訟法第七十九條
    但書、第八十五條第二項、第三百九十條第二項，判決如主文。
中　　　華　　　民　　　國　　九十一　　年　　 十二 　　月　　　五　　　日
~B臺灣嘉義地方法院民事第二庭
~B　　法　官　黃　渙　文
右為正本，係照原本作成。
如對本判決上訴須於判決送達後廿日內向本院提出上訴狀。
中　　　華　　　民　　　國　　九十一　　年　　 十二 　　月　　　五　　　日
~B　　書記官　馮　澤　文
